【裁判字號】    97,訴,2262
【裁判日期】    980116
【裁判案由】    毒品危害防制條例
【裁判全文】
臺灣臺北地方法院刑事判決              97年度訴字第2262號
公  訴  人  臺灣臺北地方法院檢察署檢察官
被      告  甲○○
上列被告因違反毒品危害防制條例案件，經檢察官提起公訴（97
年度毒偵字第2326號），於準備程序進行中，被告就被訴事實為
有罪之陳述，經告知簡式審判程序之旨，並聽取檢察官及被告之
意見後，本院合議庭裁定由受命法官獨任進行簡式審判程序，判
決如下：
    主  文
甲○○施用第一級毒品，累犯，處有期徒刑拾月，扣案如附表編
號(一)所示含第一級毒品海洛因（Heroin）成分之淡黃色粉末貳袋
沒收銷燬之；又施用第二級毒品，累犯，處有期徒刑捌月，扣案
如附表編號(二)、(三)所示含第二級毒品甲基安非他命（Methamphet
amine ）成分之白色透明結晶及結晶塊壹袋、乳白色透明細結晶
貳袋均沒收銷燬之。應執行有期徒刑壹年肆月，扣案如附表編號
(一)所示含第一級毒品海洛因（Heroin）成分之淡黃色粉末貳袋、
編號(二)、(三)所示含第二級毒品甲基安非他命（Methamphetamine
）成分之白色透明結晶及結晶塊壹袋及乳白色透明細結晶貳袋均
沒收銷燬之。
    事  實
一、甲○○前於民國92年間因施用毒品案件，經本院以92年度毒
    聲字第3 號裁定送觀察、勒戒後，認無繼續施用毒品傾向，
    於92年1 月21日釋放出所，並由臺灣臺北地方法院檢察署（
    下稱臺北地檢署）檢察官於92年1 月22日以92年度毒偵字第
    67號為不起訴之處分；另於93年間因違反槍砲彈藥刀械管制
    條例案件，經本院以93年度訴字第27號判決就違法持有刀械
    部分判處有期徒刑3 月、違法寄藏改造手槍部分判處有期徒
    刑2年6月、寄藏贓物部分判處有期徒刑5 月，應執行有期徒
    刑3 年確定；另因持有第一級毒品、施用第二級毒品案件，
    經本院先後以93年度簡字第1149號判決、93年度易字第1534
    號判決分別判處有期徒刑5月確定，上開5罪經本院以94年度
    聲字第213號裁定應執行有期徒刑3年8 月確定，嗣經入監服
    刑，於95年10月25日假釋付保護管束，並於96年6月4日保護
    管束期滿視為執行完畢。嗣於96年間，因違反槍砲彈藥刀械
    管制條例案件，經臺灣板橋地方法院（下稱板橋地院）以97
    年度簡字第531號判處有期徒刑3月確定，又因持有第一級毒
    品、施用第二級毒品案件，經板橋地院96年度易字第3676號
    各判處有期徒刑7月，應執行有期徒刑1年，嗣經提起上訴，
    經臺灣高等法院以97年度上易字第449號駁回上訴，以上3罪
    不構成累犯之部分，經板橋地院以97年度聲字第5329號裁定
    應執行有期徒刑1年2月確定，現在臺灣臺北監獄臺北分監執
    行中。另因施用第一、二級毒品案件，先後經板橋地院及本
    院以97年度訴字第1974號、97年度訴字第1490號分別判處有
    期徒刑10月、8月及6月確定（後2者應執行有期徒刑1年1 月
    ，該3 罪均尚未執行，不構成累犯）。詎甲○○猶未能戒除
    施用毒品惡習，明知海洛因及甲基安非他命係毒品危害防制
    條例第2條第2項第1款、第2款所列之第一、二級毒品，不得
    持有及施用，竟分別基於施用第一級毒品海洛因及第二級毒
    品甲基安非他命之犯意，於97年7月3日凌晨0 時許，在臺北
    市○○區○○街90巷附近之停車場內，將第一級毒品海洛因
    摻入香菸內燃燒吸其煙霧之方式，施用第一級毒品海洛因1
    次，又將第二級毒品甲基安非他命置入玻璃球內以點火燒烤
    吸其煙霧之方式，施用第二級毒品甲基安非他命1 次。嗣為
    警於同日10時25分許，在上址當場查獲，並扣得如附表編號
    (一)、(二)、(三)所示之第一級毒品海洛因2 袋、第二級毒品甲基
    安非他命3 袋（至附表編號(四)、(五)、(六)、(七)、(八)所示之扣案
    物品，被告涉有違反槍砲彈藥刀械管制條例部分，另案由本
    院以97年度訴字第1692號判處罪刑確定），而悉上情。
二、案經臺北縣政府警察局新店分局（下稱新店分局）報告臺北
    地檢署檢察官偵查起訴。
    理  由
一、被告甲○○所犯為死刑、無期徒刑、最輕本刑為3 年以上有
    期徒刑以外之罪，亦非屬高等法院管轄第一審之案件，於準
    備程序進行中，被告就被訴事實為有罪之陳述，經告知簡式
    審判程序之旨，並聽取檢察官及被告之意見後，由合議庭裁
    定進行簡式審判程序。又簡式審判程序之證據調查，依刑事
    訴訟法第273條之2規定，不受同法第159條第1項、第161 條
    之2、第161條之3、第163條之1及第164條至第170 條規定之
    限制，再被告對於卷內之各項證據亦不爭執其證據能力，故
    卷內所列之各項證據，自得作為證據，合先敘明。
二、上開事實，業據被告於警詢、檢察官偵訊及本院審理時坦承
    無訛，且被告為警查獲後，經採集其尿液送以氣相層析質譜
    儀法鑑定結果，呈嗎啡、可待因、安非他命及甲基安非他命
    陽性反應等情，有台灣檢驗科技股份有限公司97年7 月22日
    濫用藥物檢驗報告（報告編號：CH/2008/70317 號、尿液檢
    體編號：G0000000號）、新店分局查獲毒品危害防制條例案
    被移送者姓名代碼對照表各1 紙在卷可按，復有扣案如附表
    編號(一)、(二)、(三)所示之第一、二級毒品在卷可稽，足認被告
    前揭自白確與事實相符，其於前揭時、地施用第一級毒品海
    洛因及第二級毒品甲基安非他命各1次之犯行，洵堪認定。
三、按施用第一、二級毒品為犯罪行為，毒品危害防制條例第10
    條定有處罰明文。故施用第一、二級毒品者，依前揭規定本
    應科以刑罰。惟基於刑事政策，對合於一定條件之施用者，
    則依同條例第20條、第23條之規定，施以觀察、勒戒及強制
    戒治之保安處分。又毒品危害防制條例於92年7月9日修正公
    布，自93年1月9日施行，其中第20條、第23條將施用毒品之
    刑事處遇程序，區分為「初犯」及「5年內再犯」、「5年後
    再犯」。依其立法理由之說明：「初犯」，經觀察、勒戒或
    強制戒治後，應為不起訴處分或不付審理之裁定；經觀察、
    勒戒或強制戒治執行完畢釋放後，「5 年內再犯」者，因其
    再犯率甚高，原實施之觀察、勒戒及強制戒治既已無法收其
    實效，爰依法追訴或裁定交付審理。至於經觀察、勒戒或強
    制戒治執行完畢釋放後，「5 年後再犯」者，前所實施之觀
    察、勒戒或強制戒治已足以遮斷其施用毒品之毒癮，為期自
    新及協助其斷除毒癮，仍適用「初犯」規定，先經觀察、勒
    戒或強制戒治之程序。從而依修正後之規定，僅限於「初犯
    」及「5年後再犯」2種情形，始應先經觀察、勒戒或強制戒
    治程序。倘被告於5年內已再犯，經依法追訴處罰，縱其第3
    次（或第3 次以上）再度施用毒品之時間，在初犯經觀察、
    勒戒或強制戒治執行完畢釋放5年以後，已不合於「5年後再
    犯」之規定，且因已於「5 年內再犯」，顯見其再犯率甚高
    ，原實施觀察、勒戒或強制戒治，已無法收其實效，即應依
    該條例第10條處罰。至於第3次（或第3次以上）施用毒品之
    時間，是否宜有期間限制？以多久為適宜？則分屬刑事政策
    、專門醫學之範圍，非審判機關所能決定，有待循立法途徑
    解決（最高法院97年度第5 次刑事庭會議決議參照）。是被
    告有事實欄所載之施用毒品及其他犯罪偵、審及執行等前科
    紀錄，有臺灣高等法院被告前案紀錄表1 紙在卷足憑，其曾
    因施用毒品案件，經觀察、勒戒後，認無繼續施用毒品傾向
    ，於92年1月21日釋放出所，並臺北地檢署檢察官於92年1月
    22 日以92年度毒偵字第67號為不起訴之處分後，陸續於93
    年、96年及97年間，再為多次施用毒品犯行，是被告於本件
    之犯罪時間，雖距離其初犯時已逾5 年，然其間既曾犯施用
    毒品罪，經法院判處罪刑確定，自與單純「5 年後再犯」之
    情形有別，揆諸上揭說明，應依法論科。
四、查海洛因、甲基安非他命分別係毒品危害防制條例第2 條第
    2項第1款、第2 款所列之第一級、第二級毒品，不得非法持
    有、施用。核被告所為，係犯毒品危害防制條例第10條第1
    項之施用第一級毒品罪及同條例第10條第2 項之施用第二級
    毒品罪。其施用第一級毒品海洛因、第二級毒品甲基安非他
    命前後，持有第一級毒品海洛因、第二級毒品甲基安非他命
    之低度行為，應為其施用之高度行為所吸收，不另論罪。又
    被告所犯上開2 罪，犯意各別，行為互殊，應予分論併罰。
    被告有如上所述之前案紀錄，業如前述，其受徒刑之執行完
    畢後，5 年以內故意再犯本件有期徒刑以上之罪，為累犯，
    應依刑法第47條第1 項之規定，加重其刑。爰審酌被告經觀
    察、勒戒後，仍不知戒惕，無視於毒品對於自身健康之戕害
    及國家對於杜絕毒品犯罪之禁令，多次施用毒品，惡性非輕
    ，然其業已坦承犯行，所為施用毒品犯行僅戕害其自身，對
    於社會治安未生重大危害，再參酌其智識程度、生活狀況等
    等一切情狀，分別量處如主文所示之刑，並定其應執行之刑
    ，以示懲儆。至扣案如附表編號(一)、(二)、(三)所示之物品，經
    送請鑑定結果，分別含第一級毒品海洛因（Heroin）、第二
    級毒品甲基安非他命（Methamphetamine ）之成分如附表所
    示，有交通部民用航空局航空醫務中心97年9月3日航藥鑑字
    第0974470號毒品鑑定書1紙附卷可佐，爰依毒品危害防制條
    例第18條第1項前段宣告沒收銷燬之。
據上論斷，應依刑事訴訟法第273條之1第1項、第299條第1 項前
段，毒品危害防制條例第10條第1項、第2項、第18條第1 項前段
，刑法第11條前段、第47條第1項、第51條第5款，判決如主文。
本案經檢察官郭昭吟到庭執行職務
中    華    民    國    98    年    1     月    16    日
                  刑事第十八庭  法  官  彭慶文
上正本證明與原本無異。
如不服本判決應於收受送達後10日內向本院提出上訴書狀，並應
敘述具體理由；其未敘述上訴理由者，應於上訴期間屆滿後20日
內向本院補提理由書（圴須按他造當事人之人數附繕本）「切勿
逕送上級法院」。
                                書記官  陳怡君
中    華    民    國    98    年    1     月    16    日
附錄法條：毒品危害防制條例第10條
毒品危害防制條例第10條
施用第一級毒品者，處 6 月以上 5 年以下有期徒刑。
施用第二級毒品者，處 3 年以下有期徒刑。
附表：
┌──┬───────────────────────┐
│編號│  扣  案  物  品  名  稱  及  鑑  定  結  果  │
├──┼───────────────────────┤
│ (一) │淡黃色粉末2袋，淨重0.8040公克，取樣0.0021 公克│
│    │，餘重0.8019公克，檢出第一級毒品海洛因（Heroin│
│    │）成分。                                      │
├──┼───────────────────────┤
│ (二) │白色透明結晶及結晶塊1袋，淨重2.1390 公克，取樣│
│    │0.0003公克，餘重2.1387公克，檢出第二級毒品甲基│
│    │安非他命（Methamphetamine）成分。             │
├──┼───────────────────────┤
│ (三) │乳白色透明細結晶2袋，淨重1.2400公克，取樣0.000│
│    │3公克，餘重1.2397 公克，檢出第二級毒品甲基安非│
│    │他命（Methamphetamine）成分。                 │
├──┼───────────────────────┤
│ (四) │改造手槍1枝                                   │
├──┼───────────────────────┤
│ (五) │改造手槍半成品1枝                             │
├──┼───────────────────────┤
│ (六) │槍管2枝                                       │
├──┼───────────────────────┤
│ (七) │改造子彈8顆                                   │
├──┼───────────────────────┤
│ (八) │改造子彈半成品1顆                             │
└──┴───────────────────────┘


司法院資訊處製作；財團法人民間司法改革基金會備份。
